【裁判字號】    99,易,3450
【裁判日期】    991231
【裁判案由】    毒品危害防制條例
【裁判全文】
臺灣臺北地方法院刑事判決              99年度易字第3450號
公  訴  人  臺灣臺北地方法院檢察署檢察官
被      告  雷雲霄
上列被告因違反毒品危害防制條例案件，經檢察官提起公訴（99
年度毒偵字第4014號），本院茲判決如下：
    主  文
雷雲霄施用第二級毒品，累犯，處有期徒刑伍月，如易科罰金，
以新臺幣壹仟元折算壹日。
    事  實
一、雷雲霄前於97年間因傷害案件，經本院以97年度易字第1323
    號判處有期徒刑4月，嗣上訴臺灣高等法院經該院以97年度
    上易字第2043號駁回上訴確定，於98年1月13日易科罰金執
    行完畢。復於99年間因施用毒品案件，經本院以99年度毒聲
    字第152號裁定送觀察、勒戒後，於99年8月9日因無繼續施
    用毒品傾向出所，經臺灣臺北地方法院檢察署檢察官以99
    年度毒偵字第895號為不起訴處分確定。詎其仍未能戒絕毒
    癮，竟基於施用第二級毒品甲基安非他命之犯意，於99年9
    月10日12時10分為警採尿回溯前96小時內之某時許（不含公
    權力拘束人身自由時間），在不詳處所，施用第二級毒品甲
    基安非他命1次。嗣於99年9月10日12時10分許，經其同意採
    尿送驗後，因呈甲基安非他命陽性反應，始悉上情。
二、案經臺北市政府警察局信義分局移送臺灣臺北地方法院檢察
    署檢察官偵查起訴。
    理  由
一、卷附台灣尖端先進生技醫藥股份有限公司（下稱台灣尖端公
    司）出具之濫用藥物尿液檢驗報告，為濫用藥物尿液檢驗方
    面具高度專業及公信力之機關依法定程序所製作，其取得過
    程並無瑕疵，且與待證事項具關聯性，亦有相當之證明力，
    本院認以認之作為證據係屬適當，又檢察官及被告雷雲霄於
    本院審判程序提示證據時中對此部分證據能力並未爭執，亦
    未於言詞辯論終結前聲明異議，依刑事訴訟法第159條之5第
    2項規定，認適當為證據。
二、訊據被告固不否認於上開時間經採樣尿液檢驗結果呈甲基安
    非他命陽性反應之情，惟矢口否有施用第二級毒品之犯行，
    辯稱：伊驗尿前3、4天有去朋友在西門町的地下停車場休息
    室內有10幾個人在裡面拉K，友人有問伊是否要施用，伊都
    說不要，裡面煙霧瀰漫，9月10日驗尿結果是因為吸到二手
    煙的原因，當時伊在休息室待了2、3個鐘頭，只有喝酒，後
    來受不了就離開了，如真有吸食毒品，伊就不會自己去警局
    報到要驗尿云云。經查：
（一）被告於99年9月10日遭查獲時所採得之尿液經送請台灣尖
      端先進生技醫藥股份有限公司以GC/MS氣相層析質譜儀法
      確認檢驗後，確呈甲基安非他命類陽性反應，此有該公司
      於99年9月23日出具之濫用藥物檢驗報告及尿液檢體採集
      送驗紀錄表各1紙在卷可稽。按人體施用甲基安非他命後
      ，在主要代謝物中未改變形態之甲基安非他命佔施用劑量
      達43％，安非他命則約為5％，且安非他命在國內取得不
      易，施用情形較少，尿液檢驗結果係甲基安非他命陽性者
      佔大部分。又一般服用甲基安他命後，最低於服用後96小
      時內可由尿液檢測出甲基安非他命陽性反應，末被告尿液
      檢驗係以GC/MS（即氣相層析質譜儀分析法）方法作為確
      認檢驗之方式，而該方法之原理係檢品經氣化後，通過層
      析管分離純化，再將純化後之成分循序送入質譜儀做個別
      鑑定。因質譜儀所測定之圖譜，在化學上被公認具有指紋
      特性，故可據以完全判定該檢品係為何種化合物。是以氣
      相層析質譜儀（GC/MS）作藥物及其代謝產物之定性及定
      量分析，幾乎不會有偽陽性反應產生，此均為法院於執行
      審判職務中依職權所知悉之事項。本件被告之尿液經以氣
      相層析質譜儀分析法檢驗，既呈甲基安非他命陽性反應，
      且其尿液中之甲基安非他命濃度（721ng/ml）顯高於安非
      他命濃度（417ng /ml），足認被告應有在上開採尿時間
      前，施用甲基安非命已明。
（二）再者，被告固提出二手煙抗辯，惟被告稱友人係在上址休
      息內「拉K」（施用愷他命），此與其尿液檢驗反應已有
      不符，再按同處一室之人，若其中一人施用第二級毒品，
      其他未施用者之尿液經檢驗是否會呈安非他命陽性反應，
      雖無相關文獻資料可供參考。惟依常理判斷，若與吸食第
      二級毒品安非他命、甲基安非他命者同處一室，其吸入「
      二手菸」或蒸氣之影響程度，與空間大小、密閉性、吸入
      之濃度多寡及吸入時間長短等因素有關，且因個案而異，
      縱然吸入二手煙或蒸氣者之尿液可檢出毒品反應，其濃度
      亦應遠低於施用者，此有行政院衛生署管制藥品管理局93
      年7月30日管檢字第0930007004號函可參。又吸入煙霧或
      安非他命之「二手煙」，在文獻上雖尚無能否由尿液中檢
      驗出煙毒或安非他命反應之研究報告，然依法務部調查局
      檢驗煙毒或安非他命案件經驗研判，若非長時間與吸毒者
      直接相向，且存心大量吸入吸毒者所呼出之煙氣，以「二
      手煙」中可能存在之低劑量煙毒或安非他命，應不致在尿
      液中檢驗出煙毒或安非他命反應，亦有法務部調查局第六
      處82年8月6日發技一字第4153號函足參（法官辦理刑事
      案件參考手冊毒品危害防制條例部分第274、275頁），查
      本件被告為警查獲後尿液檢體，經前述確認檢驗結果，呈
      甲基安非他命陽性反應，檢驗出甲基安非他命濃度為721n
      g /ml，此有濫用藥物檢驗報告在卷可憑，被告尿液中甲
      基安非他命濃度，較行政院衛生署公告檢驗結果判定基準
      值500ng/ml高出甚多，而呈陽性反應，核諸上開說明，顯
      非因與吸食毒品者共處一室致吸入俗稱「二手煙」所導致
      。另縱被告辯稱友人有在上開休息內施用毒品，伊因在旁
      飲酒而吸入二手之毒品煙氣，為期長達2、3小時乙情為真
      ，然依上開函文內容可知，若非被告存心且大量的吸入該
      施用者所呼出含有毒品之氣體，被告之尿液中亦不可能檢
      驗出甲基安非他命陽性反應。又被告前於警詢及偵查中就
      此重大抗辯事項均未提及，迄至本件審理中始行提出，益
      徵此為被告臨訟為卸責之詞，是被告所謂係因為吸入二手
      煙云云之辯解，顯不可採。
（三）被告另稱伊平時有施用感冒藥及高血壓藥物，又因工作關
      係有飲用保力達、威士比等飲品云云，惟其於審理中亦無
      法陳述上開飲品種類與驗尿結果間有何關聯性存在。另其
      當庭提出降血壓藥物「利吉得糖衣錠」（RELAZIDE S.C.
      TAB RESERPINE 0.1MG，衛署藥製字第015422號），亦僅
      稱係自行從藥局購入自用，並未提出就醫醫師開立處方箋
      ，則其是否有服用之事實，未便遽認。再查，安非他命、
      甲基安非他命無醫療用途，該等成分均為國內禁用之第二
      級毒品，經行政院衛生署核准之市售成藥及各醫療院所之
      處方藥劑，均不含安非他命或甲基安非他命等毒品成分，
      此有行政院衛生署管制藥品管理局92年8月21日管檢字第
      0920006729號函可參。甚且，安非他命及衍生物之甲基安
      非他命屬於中樞神經興奮劑，身體毒性作用範圍包括中樞
      神經與周邊系統，周邊系統涵蓋了心血管毒性、肝毒性、
      橫紋肌溶解與腎毒性，且使用者於初用時會有提神、振奮
      、欣快感，長期使用會造成如妄想型精神分裂症之安非他
      命精神病，症狀包括猜忌、多疑、妄想、情緒不穩、易怒
      、幻覺、強迫或重覆性的行為及睡眠障礙等，也常伴有自
      殘、暴力攻擊行為等，故甲基安非他命既有上開毒性會侵
      害心血管系統，並影響施用者之情緒及精神狀況，一般降
      血壓藥物或感冒藥品更不能摻入此開毒物，戕害患者身體
      ，而利吉得糖衣錠主要成分為HYDRALAZINE HCL,RESERPIN
      E, HYDROCHLOROTHIAZIDE（均為降血壓藥的成分名），亦
      有衛署藥製字第015422號許可證詳細內容在卷可參，縱其
      有服用此開藥物，其尿液亦不會呈甲基安非他命陽性反應
      。此外，保力達、威士比等含有酒精性飲料，長期飲用亦
      不致產生本件驗尿結果之反應。綜上，被告縱有服用高血
      壓或感冒藥物，或飲用摻有酒精性飲料，亦無從顯示會影
      響其驗尿結果，且上開檢驗報告係以氣相層析質譜儀法之
      確認檢驗方式，出現偽陽性反應之機率極低，業如前述，
      是被告以藥物或其他飲料干擾等詞為辯，亦非可採，足徵
      被告確有施用甲基安非他命毒品之行為。
（四）末查，被告前因施用毒品案件，經本院以99年度毒聲字第
      152號裁定送觀察、勒戒後，於99年8月9日因無繼續施用
      毒品傾向出所，經臺灣臺北地方法院檢察署檢察官以99年
      度毒偵字第895號為不起訴處分確定等情，有臺灣高等法
      院被告前案紀錄表1份在卷可稽，其於前開觀察、勒戒執
      行完畢釋放後5年內再犯本案犯行，核與毒品危害防制條
      例第23條第2項規定應予追訴處罰之規定相符。
（五）從而，本件事證明確，被告確有於前揭時、地為警採集尿
      液前回溯96小時內之某時，施用第二級毒品甲基安非他命
      無訛，其前開置辯，洵無足採，本件事證明確，被告犯行
      洵堪認定，應予依法論科。
三、按甲基安非他命為毒品危害防制條例第2條第2項第2款明定
    之第二級毒品，不得持有及施用。核被告所為，係犯毒品危
    害防制條例第10條第2項施用第二級毒品罪。被告施用第二
    級毒品前，持有第二級毒品之低度行為應為施用之高度行為
    所吸收，不另論罪。又被告有如事實欄所載之犯罪科刑及執
    行情形，有臺灣高等法院被告前案紀錄表在卷可按，其前受
    徒刑執行完畢後，於5年以內故意再犯本件最重本刑為有期
    徒刑以上之罪，為累犯，應依刑法第47條第1項之規定，加
    重其刑。
四、爰審酌被告前因施用毒品案件，經觀察、勒戒後仍無法戒除
    惡習，本次竟另施用第二級毒品甲基安非他命，犯後復否認
    犯行，固應予以非難，惟斟酌被告施用毒品僅戕害其個人身
    體、健康暨其犯罪動機、目的、手段、生活狀況等一切情狀
    ，量處如主文所示之刑，並諭知易科罰金之折算標準。
據上論斷，依刑事訴訟法299條第1項前段，毒品危害防制條例第
10條第2項，刑法第11條前段、第47條第1項、第41條第1項前段
，判決如主文。
本案經檢察官高維駿到庭執行職務。
中    華    民    國    99    年    12    月    31    日
                  刑事第十三庭  法  官  林瑋桓
以上正本證明與原本無異。
如不服本判決應於收受送達後10日內向本院提出上訴書狀，並應
敘述具體理由；其未敘述上訴理由者，應於上訴期間屆滿後20日
內向本院補提理由書（均須按他造當事人之人數附繕）「切勿逕
送上級法院」。
                                書記官  鄭伊芸
中    華    民    國    99    年    12    月    31    日
附錄本案論罪科刑法條：
毒品危害防制條例第10條第2項
施用第二級毒品者，處 3 年以下有期徒刑。

司法院資訊處製作；財團法人民間司法改革基金會備份。
